【裁判字號】    98,台上,7868
【裁判日期】    981229
【裁判案由】    違反毒品危害防制條例等罪
【裁判全文】
最高法院刑事判決            九十八年度台上字第七八六八號
上  訴  人  甲○○
選任辯護人  陳豐裕律師
上  訴  人  乙○○
選任辯護人  李淑妃律師
上列上訴人等因違反毒品危害防制條例等罪案件，不服台灣高等
法院高雄分院中華民國九十八年十月十五日第二審判決（九十八
年度上訴字第一一一二號，起訴案號：台灣高雄地方法院檢察署
九十七年度偵字第二九五四五號），提起上訴，本院判決如下：
    主  文
上訴駁回。
    理  由
按刑事訴訟法第三百七十七條規定：上訴於第三審法院，非以判
決違背法令為理由，不得為之；是提起第三審上訴，應以原判決
違背法令為理由，係屬法定要件。如果上訴理由書狀並未依據卷
內訴訟資料具體指摘原判決不適用何種法則或如何適用不當，或
所指摘原判決違法情事，顯與法律規定得為第三審上訴理由之違
法情形不相適合時，均應認其上訴為違背法律上之程式，予以駁
回。上訴人甲○○上訴意旨略稱：(一)、原審審理時伊一再陳明證
人吳眉霏於通訊監察譯文中，稱其身上沒有現金，並未提及已向
他人籌得購毒款項，足證吳眉霏至「高第汽車旅館」與甲○○見
面時，身上無新台幣（下同）二千元交付甲○○，甲○○並未向
吳眉霏收取價金或交付第二級毒品甲基安非他命。(二)、伊於原審
辯論終結前不知「傳聞證據」之相關規定，辯護人亦未告知，客
觀上只知監聽譯文為佐證，並不同意成為審判之證據。按刑事訴
訟法第九十五條第二款規定被告得保持緘默，無須違背自己之意
思而為陳述。第一審法院調查傳聞證據時，伊均保持緘默，不等
於默認，原審解讀為「未聲明異議，亦不爭執譯文內容之真正」
云云，而視為同意作為證據，非無可議。(三)、吳眉霏於偵查時稱
在民國九十七年九月十五日以手機聯絡，向甲○○購買甲基安非
他命；於第一審則稱向甲○○買二千元甲基安非他命，不是通訊
監察譯文所指在高第汽車旅館，而是在春天飯店，高第汽車旅館
那次因其表示沒錢，故甲○○無償請其施用等語。前後所稱究係
買賣或無償贈與，地點是在高第汽車旅館或春天飯店不一致，顯
然係不同之二事。原審未予調查釐清，遽採吳眉霏前後不符之證
詞為甲○○論罪之證據，亦有未合。(四)、除監聽譯文外，吳眉霏
當時另電告甲○○湊不到錢，最後敲定在高第汽車旅館八０五號
房見面，吳眉霏乃帶其女兒到旅館，等許久仍不見藥頭到達，其
女吵著要回家，吳眉霏就先行離開。該段通話內容，何以未記載
於監聽譯文？是否被刻意刪除或另有原因？請調查釐清。(五)、吳
眉霏於第一審並未證述向他人籌得款項後，再向甲○○購買甲基
安非他命之事，原判決認吳眉霏籌錢購買，純屬臆測，且與卷內
資料不符。(六)、證人王亞倫於第一審審理時證稱與甲○○合資購
買甲基安非他命，甲○○交付之甲基安非他命既係二人合資購買
，即與轉讓禁藥之構成要件不符。況王亞倫又證稱：「檢察官要
我講日期，我隨便講一個日期而已。」原判決認甲○○於九十七
年八月初某日、隔一星期後九十七年八月初（上旬）某日、九十
七年八月中旬轉讓甲基安非他命予王亞倫，自屬無據。甲○○與
王亞倫係剛認識之友人，何須多次提供甲基安非他命予王亞倫施
用？原判決僅憑王亞倫之證述，認甲○○三次提供甲基安非他命
予王亞倫施用，有違證據法則等語。上訴人乙○○上訴意旨略稱
：(一)、認定犯罪事實應憑證據，如未能發現相當證據，或證據不
足以證明，自不能以推測或擬制之方法，以為裁判基礎。原審在
無任何證據基礎下，推測伊主觀上有營利之意圖，有認定犯罪事
實未依證據之違法。(二)、證人盧育賢在警詢時所稱向綽號「文仔
」（指乙○○）購買毒品之時間與其在原審之陳述互相矛盾，難
認其所稱於九十七年八月十八日中午十二時四十九分許，向伊買
受甲基安非他命之事實為真。又九十七年八月十八日證人黃士銘
和盧育賢一起前來與伊見面，當時黃士銘與盧育賢之距離僅約五
點二公尺，黃士銘既目睹伊與盧育賢會面交談之情況，倘盧育賢
有取得毒品，黃士銘不可能沒看見，其卻稱盧育賢僅取回手機放
入口袋。足見當日盧育賢除取回手機外，未向伊拿取他物，此與
盧育賢前稱未於九十七年九月前向伊買受毒品之陳述相符。原審
對此疑竇未傳喚盧育賢調查釐清，遽為伊不利之認定，尚嫌調查
未盡及理由欠備等語。
惟查：證據之取捨與其證明力之判斷，以及事實有無之認定，屬
事實審法院之職權，苟其取捨證據與判斷證據證明力並不違背經
驗法則及論理法則，即不容任意指為違背法令，而執為第三審適
法之上訴理由。原判決綜合全案卷證資料，本於事實審法院之推
理作用，認甲○○有其事實欄一所載販賣甲基安非他命（第二級
毒品）及三次轉讓甲基安非他命（禁藥）犯行；乙○○有其事實
欄二所載販賣第二級毒品甲基安非他命犯行，因而維持第一審論
處甲○○販賣第二級毒品（一罪）及轉讓禁藥（三罪）等罪刑（
均累犯），而予併罰，定應執行之刑有期徒刑八年六月及相關沒
收之從刑；論乙○○以販賣第二級毒品罪，量處有期徒刑七年四
月及諭知相關沒收之從刑之判決；而駁回甲○○、乙○○在第二
審關於其等本人部分之上訴。已敘明所憑證據及理由，且對其二
人否認犯罪所辯各節，何以均不足採，詳加說明指駁，均有卷存
證據資料可資覆按。按原判決係以甲○○之0000000000號與吳眉
霏使用之0000000000號行動電話通訊監察譯文為佐證，認吳眉霏
於檢察官偵查及第一審審理時證稱其於九十七年九月十五日確有
在高第汽車旅館以現金二千元向甲○○購買甲基安非他命，甲○
○並當場交付甲基安非他命一包及收受其所支付之價金二千元等
語為真實可信；並說明吳眉霏嗣於辯護人詰問時，雖一度改稱其
所述向甲○○購買二千元甲基安非他命並不是通訊監察譯文所指
在高第汽車旅館，而是在春天飯店，高第汽車旅館那次因其表示
沒錢，甲○○才無償請其施用云云，係基於甲○○在場之壓力所
為迴護之詞，不足採信之理由。該項論斷均有卷存證據資料可按
，甲○○上訴意旨(一)、(三)、(四)、(五)乃就原審採證認事職權之適法
行使，或對原判決論斷明白之事項，任意指摘違背法令，並請求
法律審調查證據，均難認係具體指摘之合法上訴第三審理由。又
甲○○於原審審判期日調查證據及言詞辯論時，均陳述對自己有
利之意見而為辯論，原審審判長提示並告知通訊監察譯文內容，
而為該項證據之調查時，甲○○及其辯護人、檢察官均表示「沒
有意見」，乃對於該項證據之內容及證據能力均無異議、爭執之
表示，有原審審判筆錄可稽（見原審卷第一三三頁背面、第一三
四頁正面），與被告行使緘默權單純保持緘默之情形有異，甲○
○上訴意旨(二)於法律審始辯稱係單純緘默權之行使，非對證據能
力無異議，並無可取，不得執為上訴第三審之適法理由。再原判
決依憑證人王亞倫於偵查中之證述，及甲○○於偵查中自承若其
在吸食毒品（指甲基安非他命），就會分一些給王亞倫，同樣情
形若王亞倫在吸食時，也會提供一些毒品供其施用；於第一審審
理時供稱其與王亞倫身上若有甲基安非他命時，都會拿出來請對
方吸食，其曾吸食王亞倫的甲基安非他命，王亞倫也曾吸食其身
上的甲基安非他命，九十七年八月間其應該有請王亞倫吸食過三
次，請王亞倫施用的部分是不用還的等語，為綜合判斷，認甲○
○有三次轉讓禁藥甲基安非他命予王亞倫之犯行。並對甲○○嗣
於第一審辯稱其與王亞倫不熟識，只有與王亞倫合資買過一次毒
品，無轉讓三次甲基安非他命予王亞倫之行為；王亞倫於第一審
改稱其經常與甲○○合資購買毒品施用，買回來的毒品如未施用
完通常僅放在其中一人處以避免遭查緝之風險，其二人如果想施
用的時候，就會聯絡對方一起施用，其於偵查中所稱甲○○有轉
讓三次甲基安非他命之證述是錯的，因其當時不知道如何表達，
所以才順著檢察官的話隨便說出幾個日期云云。如何係事後飾卸
、迴護之詞，均不足採，詳加說明指駁，該部分論斷尚無違背法
令情形。甲○○上訴意旨(六)任意指摘原判決關於其轉讓禁藥部分
採證違背法令，亦非具體指摘之合法上訴第三審理由。原判決另
說明綜合證人黃士銘、盧育賢於第一審之證述，卷附通訊監察譯
文等證據為判斷，認乙○○有其事實二所載販賣甲基安非他命予
盧育賢之犯行，並對盧育賢之證詞等相關證據，詳為取捨之論述
；復於理由貳之二第(三)段說明乙○○、甲○○關於本件甲基安非
他命之買賣交易，有營利意圖之心證理由，該部分之認定，亦非
無據，非單純以臆測認定事實，難認有採證違背法令之情形，不
得執為上訴第三審之適法理由。甲○○、乙○○其他上訴意旨，
均徒憑己見，或就原審採證認事職權之適法行使，或對原判決論
斷明白之事項，任意指摘違背法令，並就不影響事實認定及判決
結果之枝節問題，仍為單純事實之爭辯，核與法律規定得為第三
審上訴理由之違法情形不相適合。應認其二人之上訴均違背法律
上之程式，併予駁回。
據上論結，應依刑事訴訟法第三百九十五條前段，判決如主文。
中    華    民    國  九十八  年   十二   月  二十九  日
                      最高法院刑事第八庭
                          審判長法官  洪  文  章
                                法官  王  居  財
                                法官  郭  毓  洲
                                法官  黃  梅  月
                                法官  邱  同  印
      本件正本證明與原本無異
                                      書  記  官
中    華    民    國  九十八  年   十二   月  三十一  日
                                                      K

司法院資訊處製作；財團法人民間司法改革基金會備份。
